【裁判字號】    88,訴,1250
【裁判日期】    890221
【裁判案由】    損害賠償
【裁判全文】
臺灣桃園地方法院民事判決                          八十八年訴字第一二五○號
    原      告  甲○○
    被      告  乙○○
右當事人間請求損害賠償事件，本院判決如左：
    主      文
被告應給付原告新臺幣貳拾壹萬仟佰伍拾玖元，及自民國八十八年八月二十七日
起至清償日止，按年息百分之五計算之利息。
原告其餘之訴駁回。
訴訟費用由被告負擔。
    事      實
甲、原告方面：
  一、聲明：被告應給付原告新台幣（下同）伍拾陸萬貳仟陸佰伍拾元，及自起訴狀
      繕本送達翌日起至清償日止，按年息百分之五計算之利息。
  二、陳述：
    （一）、緣被告乙○○於民國（下同）八十七年三月二十一日晚上九時二十分許
          ，竟於喝酒後駕駛其妻王靜芬所有之車號ＬＲ─三０三七號自用小客車，
          因酒後意識模糊，竟以逾越市區速限之速度疾馳，致失控而猛烈擦撞原告
          所駕駛之摩托車，使原告受有頭部硬膜上血腫之嚴重傷害，被告所涉刑事
          過失傷害部分，業經鈞院以八十八年度交易字第二二０號刑事判決判處被
          告徒刑二月，復經臺灣高等法院以八十八年度交上易字第三０二號駁回上
          訴確定在案。
    （二）、按「因故意或過失不法侵害他人之權利者，應負損害賠償責任。」；又
          「不法侵害他人之身體或健康者，對於被害人因此喪失或減少勞動能力或
          增加生活上之需要時，應負損害賠償責任」；而「負損害賠償責任者，除
          法律另有規定或契約另有訂定外，應回復他方損害發生前之原狀。
            」，「不能回復原狀或回復顯有重大困難者，應以金錢賠償其損害」，
            民法第一百八十四條第一項前段、第一百九十三條第一項、第二百十三
            條第一項及第二百十五條分別定有明文。現原告之身體、健康、摩托車
            等均因被告乙○○酒後駕車失控猛烈擦撞而嚴重受損，則下列各項損害
            及費用，依法自應由被告乙○○負責賠償：
        １、醫療費用：原告此次受傷，因健保、單據遺失或無法取得證明等因素，
            故此部分之請求，一時無法證明，請於審酌後列精神慰撫金時，一併考
            量之。
        ２、摩托車修理費：原告所有之前揭摩托車，因被告開車擦撞，致毀損非常
            嚴重，計支出一萬四千六百五十元，始初步恢復舊觀，此有估價單一張
            可證。
        ３、工作損失：原告受傷期間，因請假二個月，無法工作，原告每月薪資二
            萬四千元，合共減少收入四萬八千元，此有證明書一份可證。
    （三）、又「不法侵害他人之身體、健康、名譽或自由者，被害人雖非財產上之
          損害，亦得請求賠償相當之金額」，民法第一百九十五條第一項定有明文
          。查原告遭受被告擦撞，受傷十分嚴重，幾至喪失生命，尤其頭部受創嚴
          重，開刀至今時好時壞，常常影響日常生活，使原告身心俱痛，無日而安
          ，且因此事額外支出各種費用達數萬元（尚未包括無法取得單據者），而
          被告不但未補償分文且態度惡劣，故精神上極為痛苦，爰請求精神慰撫金
          五十萬元，以資慰藉。綜合上述，被告乙○○應賠償原告五十六萬二千六
          百五十元及法定利息。
  三、證據：提出診斷證明書、估價單、工作證明書各乙份為證。
乙、被告方面：
  一、聲明：駁回原告之訴。
  二、陳述：伊係酒後於前揭時、地與原告所騎乘機車發生碰撞致原告受傷無訛，惟
      是原告車速過快來擦撞伊車左後側，且依鑑定結果肇事地點係可左轉的，伊並
      無過失。
丙、本院依職權調閱被告所涉前開過失傷害刑事案件全卷。
      理      由
一、本件原告主張：被告乙○○於八十七年三月二十一日晚上九時二十分許，酒後駕
    駛車號ＬＲ─三０三七號自用小客車，因酒後意識模糊，竟以逾越市區速限之速
    度疾馳，致失控而猛烈擦撞原告所駕駛之摩托車，使原告受有頭部硬膜上血腫之
    嚴重傷害，被告所涉刑事過失傷害部分，業經本院以八十八年度交易字第二二０
    號刑事判決判處被告徒刑二月，復經臺灣高等法院以八十八年度交上易字第三０
    二號駁回上訴確定在案，被告過失侵害原告之行為甚明，致原告因而發生損害，
    依民法侵權行為法律關係，依法請求醫藥費用、摩托車修理費用、工作損失及精
    神慰藉金共計五十六萬二千六百五十元及法定利息等語。被告則以：伊係酒後於
    前揭時、地與原告所騎乘機車發生碰撞致原告受傷無訛，惟肇事原因係原告超速
    擦撞伊車左後側，且肇事地點係可左轉的，伊並無過失云云資為抗辯。
二、原告主張被告乙○○明知飲酒後吐氣含量超過每公升０．二五毫克以上不得駕駛
    汽車，仍於八十七年三月二十日晚上九時二十分許，在飲酒後吐氣含量每公升０
    ．三八毫克之狀況下，猶駕駛車號ＬＲ─三○三七號廂型自用小客車，自桃園縣
    八德市○○路六八五巷口駛出，欲左轉建國路往八德市大湳方向行駛時，原應注
    意建國路六八五巷為支線道車，應暫停讓幹線道車先行，而依當時情形並無不能
    注意之情，竟疏於注意，由該巷道駛出未注意禮讓幹線道車先行，致原告甲○○
    （無照駕駛）騎乘ＩＣＡ─四五○號重型機車沿建國路幹線道車由八德市大湳往
    八德市公所行駛至該六八五巷無號誌岔路路口時，未減速慢行，見狀不及煞車，
    而撞及被告所駕汽車之左後方倒地，受有硬膜上血腫傷害因而受股骨折斷傷害之
    事實，業經本院以八十八年度交易字第二二０號判處有期徒刑二月，復經臺灣高
    等法院以八十八年度交上易字第三０二號，駁回上訴確定在案，此有該二案判決
    各乙份附卷足參。按汽車駕駛人飲酒後其吐氣所含酒精成份超過每公升０．二五
    毫克以上者，不得駕車；車輛行至無號誌之交岔路口，支線道應暫停讓幹線道車
    先行；又車輛行經無號誌之交岔路口時，應減速慢行，作隨時停車之準備，道路
    交通安全規則第一百十四條第二款、第一百零二條第一項第二款、第九十三條第
    一項第四款分別定有明文。經查，被告於案發後經警酒精測試結果其酒精吐氣含
    量達每公升０．三八毫克，有酒精測定值表可稽，被告行經之建國路六八五巷巷
    道就建國路而言係屬支線道，有現場照片及警繪道路交通事故調查表在卷可稽，
    又本件肇事路段即八德市○○路雖係劃有分向限制線（雙黃實線），惟肇事地點
    建國路六八五巷口中央分向限制線劃設有缺口得轉彎乙節，亦有卷附現場照片二
    幀足據（附於臺灣桃園地方法院檢察署八十八年度偵字第五六四０號偵查卷第十
    八頁），是警繪交通事故調查表就該部分繪註有誤，併予敘明。被告酒後駕車由
    巷道駛出左轉，未暫停讓幹道車先行而肇事致原告受傷，有違反道路交通安全規
    則第一百十四條第二款、第一百零二條第一項第二款規定，且其前開過失行為，
    與原告之受傷間，具有相當因果關係，是被告過失責任，堪以認定。而原告無照
    駕駛重機車行近無號誌岔路口未減速慢行，作隨時停車之準備致肇事，亦有違反
    道路交通安全規則第九十三條第一項第四款之規定，與有過失等情，業據本院調
    閱前開刑事過失傷害案件警訊、偵審筆錄、道路交通事故調查報告表、台灣省政
    府桃園縣區車輛行車事故鑑定委員會八八府車鑑桃字第０三五八號鑑定意見書等
    查核無訛，本院斟酌雙方上開肇事情狀及過失情形，認被告應負十分七之過失責
    任，原告對系爭車禍則應負十分之三之過失責任，始為公允。綜上，被告辯稱伊
    於系爭車禍並無過失云云，應不足採信，原告主張被告因過失行為不法侵害他人
    致死，依法應負侵權行為損害賠償責任，為有理由，應予准許。
三、按因故意或過失不法侵害他人之權利者，應負損害賠償責任；又不法侵害他人之
    身體或健康者，對於被害人因此喪失或減少勞動能力或增加生活上之需要時，應
    負損害賠償責任；又不法侵害他人之身體、健康、名譽或自由者，被害人雖非財
    產上之損害，亦得請求賠償相當之金額，民法第一八四條第一項前段、第一九三
    條第一項及第一九五條第一項分別定有明文。茲將原告請求之損害，審酌如後：
（一）、醫療費用部分：原告雖提出診斷證明書乙紙為據，惟並未提出確定之數額或
      任何醫療費用收據供本院憑參，原告此部分請求無從准許，應駁回之。
（二）、摩托車修理費部分：原告主張其所有之前揭摩托車因前開車禍致毀損嚴重，
      修理費用共計支出一萬四千六百五十元，並提出估價單乙紙為證。按物被毀損
      者，被害人依民法第一百九十六條請求賠償物被毀損所減少之價額，得以修復
      費用為估定之標準，但以必要者為限（如修理材料以新品換舊品，則應予折舊
      ），最高法院七十七年五月十七日七十七年第九次民事庭會議決議可資參照。
      經查：原告所主張前開修理費用部分，均屬材料部分，有估價單乙紙附卷足按
      ，惟該機車係一九九七年份（原告無法提出該機車之行車執照），此為原告當
      庭所自承，至本件車禍發生之八十七年三月二十日止，以已實際使用一年計，
      其修理之前開材料費用應予折舊，依行政院所頒「固定資產耐用年數表」之規
      定，機車之耐用年數為三年，依行政院所頒「固定資產折舊率表」之規定，採
      定率遞減法每年折舊千分之五三六，計算其折舊，則修理材料費之折舊額為七
      千八百五十二元（元以下四捨五入），扣除折舊額後，原告所得請求之機車修
      理費用為六千七百九十八元，是原告於此範圍內之請求為有理由，逾前開數額
      部分則應駁回之。
（三）、工作損失部分：原告主張其於受傷期間，請假二個月，無法工作，其每月薪
      資二萬四千元，共請求被告賠償工作損失共四萬八千元整，並提出證明書乙份
      ，經核於法並無不合，原告此部分請求，應予准許。
（四）、慰撫金部分：原告因被告之行為受有前開傷害（硬膜上血腫），須忍受醫療
      期間之痛楚，生活上之不便，精神上確受有痛苦，爰審酌兩造之身分、地位、
      經濟能力及原告所受傷害復元狀況等一切情狀，以及原告未能舉證以明其於本
      件車禍受傷經醫療後，究受有何併發症或後遺症等情，本院認原告請求被告給
      付慰撫金五十萬過高，應以二十五萬元為適當，逾此部份無理由，應予駁回。
（五）、綜上所述，原告得請求之機車修理費、工作損失及精神慰撫金，合計為三十
      萬四千七百九十八元。
四、復按損害之發生或擴大，被害人與有過失者，法院得減輕賠償金額或免除之，民
    法第二百十七條定有明文，本件原告於本件車禍之發生與有過失，本院審酌原告
    與被告二人所犯過失程度之輕重、車禍造成之損害等因素，認原告、被告就本件
    車禍發生應各負十分之三及十分之七之責任，已如前述，依過失相抵之規定，原
    告應負之十分之三之過失責任，據此計算，原告所得請求之損害賠償金額為二十
    一萬三千三百五十九元（元以下四捨五入），是原告請求於二十一萬三千三百五
    十九元及自起訴狀繕本送達翌日即八十八年八月二十七日起，至清償日止按年息
    百分之五計算之利息，洵屬有據，應予准許，超過部分，則無理由，應予駁回。
五、據上論結，本件原告之訴為一部有理由，一部無理由，依民事訴訟法第七十九條
    但書，判決如主文。
中      華      民      國    八十九    年      二      月    二十一    日
                                        臺灣桃園地方法院民事第一庭
~B法      官  汪智陽
右正本，係照原本作成。
如對本判決上訴須於判決送達後廿日內向本院提出上訴狀
中      華      民      國    八十九    年      二      月     十一     日
~B法院書記官  楊由漢


司法院資訊處製作；財團法人民間司法改革基金會備份。
